最高法院刑事判決　　　　　　九十四年度台上字第五四五三號
　　上　訴　人　甲○○
　　　　　　　　　　　　106.
　　　　　　　　　　　　（另案在台灣花蓮監獄執行中）
上列上訴人因違反毒品危害防制條例案件，不服台灣高等法院花
蓮分院中華民國九十四年六月二十一日第二審判決（九十四年度
上訴字第五九號，起訴案號：台灣花蓮地方法院檢察署九十二年
度偵字第二八０二號），提起上訴，本院判決如下：
    主  文
原判決撤銷，發回台灣高等法院花蓮分院。
    理  由
本件原判決認定上訴人甲○○（綽號「阿匡」或「阿光」）意圖
營利，基於販賣第一、二級毒品之概括犯意，於下列時地，販賣
第一、二級毒品：（一）民國九十二年九月間某日，在花蓮縣花
蓮市後火車站附近，販賣新台幣（下同）五千元之第一級毒品海
洛因予謝華安。（二）九十二年九月五日晚上九時許，在花蓮市
國賓飯店附近，販賣二千元之第一級毒品海洛因予蕭良珠。（三
）九十二年九月九日晚上七時許，在花蓮市國賓飯店附近，販賣
二千元之第一級毒品海洛因予蕭良珠。（四）九十二年十月間某
日，在花蓮縣花蓮市後火車站附近，同時販賣三千元之第一級毒
品海洛因及二千元之第二級毒品安非他命予謝華安。（五）九十
二年十一月十日，在花蓮縣吉安鄉○○村○○路○段三０四巷三
弄三０號，販賣三千元之第二級毒品安非他命予蘇文筆。（六）
九十二年十一月十一日，在花蓮火車站停車場，販賣一千元之第
二級毒品安非他命予蘇文筆。嗣於九十二年十一月十九日下午四
時五十分許，在花蓮縣吉安鄉○○村○○路與南海一街旁工地，
為警查獲上訴人轉讓第一級毒品海洛因予劉仁光（轉讓毒品部分
業經第一審判刑確定），在上訴人身上扣得其所有供己施用之第
一級毒品海洛因二小包（淨重０點六九公克）、第二級毒品安非
他命二小包（含袋重三點五公克，施用第一級毒品海洛因及第二
級毒品安非他命部分，業經第一審以九十三年度訴字第二一號判
處有期徒刑一年三月確定在案）；復於花蓮市○○○○街一０六
號上訴人住處扣得上訴人販賣毒品所用之行動電話二支、空袋二
百二十二個、帳冊一本等情。因而撤銷第一審關於販賣第一級及
第二級毒品部分之科刑判決，改判變更檢察官起訴法條，依想像
競合犯關係，從一重論處上訴人連續販賣第一級毒品、累犯罪刑
，固非無見。
惟查：（一）按有事實足認被告或犯罪嫌疑人有最輕本刑為三年
以上有期徒刑之罪嫌，並危害國家安全或社會秩序情節重大，而
有相當理由可信其通訊內容與本案有關，且不能或難以其他方法
蒐集或調查證據者，得發通訊監察書。通訊監察書，偵查中由檢
察官依司法警察機關聲請或依職權核發，審判中由法官依職權核
發。又除法律另有規定外，實施刑事訴訟程序之公務員因違背法
定程序取得之證據，其有無證據能力之認定，應審酌人權保障及
公共利益之均衡維護。通訊保障及監察法第五條第一項第一款、
第二項、刑事訴訟法第一百五十八條之四分別定有明文。原判決
於理由二之（二），引用上訴人和蕭良珠於九十二年九月五日及
九月九日通話之花蓮縣警察局執行通訊監察案件譯文表（第一審
卷一第二七０頁、二七六頁至二七八頁），作為認定上訴人犯罪
之證據；復認證人蕭良珠雖於第一審改稱第二次上訴人有拿一點
點毒品給我試用，這次我沒給錢，惟與通訊監察譯文之記載不符
，而難以採信云云。惟查卷附之台灣花蓮地方法院檢察署通訊監
察書影本三紙，所載監察期間分別為九十二年九月十日至同年十
月九日，九十二年十月九日至同年十一月七日，九十二年十月三
十一日至同年十一月二十九日（第一審卷一第二五八頁、二六０
頁，警卷第四十六頁），並未及於九十二年九月五日及九月九日
之期間，原審未依職權查明上開九十二年九月五日及九月九日之
通訊監察是否合法，並調取該期間之通訊監察書，亦未說明是否
依刑事訴訟法第一百五十八條之四之規定，審酌人權保障及公共
利益之均衡維護，以認定其證據能力，逕以上訴人對於上開通訊
監察譯文於第一審表示無意見，而認有證據能力，判決難認為適
法。（二）據原判決事實欄所載上訴人犯罪時間，係自九十二年
九月間某日起，至九十二年十一月十一日止。惟其認係上訴人供
犯罪所用之帳冊，其上記載之時間似自西元二００三年八月起至
同年九月七日止（警卷第三十四至三十六頁）。該帳冊是否上訴
人供犯罪所用，滋生疑竇，原審並未根究明白，遽予宣告沒收，
不免速斷。（三）原判決理由又認扣案之行動電話二支係供上訴
人聯絡販賣毒品所用之物，並諭知依毒品危害防制條例第十九條
第一項之規定沒收，如全部或一部不能沒收時，追徵其價額或以
其財產抵償之。惟事實欄並未敘明上訴人如何以該行動電話供作
本件犯罪工具及其經過，亦有判決理由矛盾之違誤。以上或為上
訴意旨所指摘，或屬本院得依職權調查之事項，應認原判決有發
回更審之原因。至原判決不另諭知無罪部分，基於審判不可分之
原則，應併予發回。
據上論結，應依刑事訴訟法第三百九十七條、第四百零一條，判
決如主文。
中　　華　　民　　國　九十四　年　　九　　月　 三十 　日
                      最高法院刑事第十一庭
                          審判長法官  洪　清　江
                                法官  石　木　欽
                                法官  李　伯　道
                                法官  林　勤　純
                                法官  陳　晴　教
      本件正本證明與原本無異
                                      書  記  官
中　　華　　民　　國　九十四　年　　十　　月　　五　　日
                                                      Ｑ
